【裁判字號】    89,訴,47
【裁判日期】    891115
【裁判案由】    肅清煙毒條例
【裁判全文】
臺灣臺東地方法院刑事判決                            八十九年度訴字第四七號
    公  訴  人  臺灣臺東地方法院檢察署檢察官
    被      告  丁○○
    指定辯護人  本院公設辯護人 乙○○
右列被告因違反肅清煙毒條例案件，經檢察官提起公訴（八十九年度偵緝字第四號）
，本院判決如左：
    主  文
丁○○連續幫助施用第一級毒品，處有期徒刑壹年貳月。
    事  實
一、丁○○基於幫助丙○○（另案審結）施用第一級毒品海洛因之概括犯意，於民國
    （下同）八十六年十二月間起至八十七年四月間止，連續四次受丙○○之託，代
    其向綽號「五元」之男子購買價值新台幣（下同）五千元之毒品海洛因，並在臺
    東市○○○路加油站、卑南鄉某一停車場及公東高工附近等地，連續四次由不詳
    姓名男子交付第一級毒品海洛因予丙○○施用。
二、案經臺灣臺東地方法院檢察署檢察官自動檢舉偵查起訴。
    理  由
一、右開事實，業據被告丁○○於本院審理時坦承不諱（見本院刑事卷卷第七十二、
    一百二十三頁），核與證人丙○○迭於偵查中及本院審理時證述情節相符，其證
    稱：「他（丁○○）買時順便幫我買，不知他向何人買，他說賣的人不要讓我知
    道。」（詳參八十九年度偵緝字第四號偵查卷第四十八頁）、「丁○○本身沒有
    在賣，是我透過丁○○向他的朋友買。」、「在八十七年二月到四月間，我買了
    四次，每次三千到五千不等，方式是我打丁○○的大哥大電話給他，電話號碼我
    不記得了，只記得前四碼是Ｏ九三二，我問丁○○有沒有海洛因可以買，並請他
    幫我問問看，他就會告訴我有沒有，有的話，同時約定交貨地點。交易地點有二
    次是在卑南鄉的卑南加油站，另外二次在卑南鄉的一停車場，確實地點不記得，
    ．．」「我打電話叫他（丁○○）幫我問看有誰在賣海洛因，總共有四次，每次
    五千元。」（見本院刑事卷第四十六頁、第一百零八頁背面、第一百二十二頁）
    ，另證人丙○○施用第一級毒品部分亦有本院八十七年度毒聲字第三三號裁定可
    佐，此外並有丙○○住處所使用之二八一四九六號電話及被告所使用之Ｚ000
    000000行動電話之通聯記錄各一份在卷可稽，罪證明確，其犯行堪以認定
    。
二、八十七年五月二十日公佈修正之毒品危害防制條例第二條第一項第一款明定海洛
    因為第一級毒品；被告基於幫助施用毒品之犯意，受丙○○之託，為之代購毒品
    海洛因供其施用，核其所為，係幫助犯毒品危害防制條例第十條第一項之幫助施
    用第一級毒品罪。又被告前後四次幫助施用海洛因之犯行，時間均密接，所犯構
    成要件各相同，顯係基於概括之犯意為之，應以連續犯論以一罪，並加重其刑。
    查被告犯罪後，肅清煙毒條例業於八十七年五月二十日修正公佈為毒品危害防制
    條例，於同年月二十二日生效施行；修正前之肅清煙毒條例第九條第一項規定，
    施用毒品者處三年以上七年以下有期徒刑；修正後之毒品危害防制條例第十條第
    一項規定，施用第一級毒品者，處六月以上五年以下有期徒刑；依刑法第三十五
    條第二項之規定比較新舊法之結果，幫助施用毒品海洛因罪以修正後之毒品危害
    防制條例第十條第一項規定有利於被告，爰依刑法第二條第一項前段之規定，依
    幫助犯毒品危害防制條例第十條第一項之罪論處。
三、公訴人雖認被告丁○○以每包五千元之價格，將海洛因售與丙○○吸食，因而認
    被告丁○○涉犯肅清煙毒條例第五條第一項販賣毒品海洛因之罪嫌，然犯罪事實
    應依證據認定之，無證據不得推定其犯罪事實，刑事訴訟法第一百五十四條定有
    明文，又按販賣毒品之罪嫌，須以營利為目的，而為販入或賣出之行為，始足當
    之。公訴人認被告丁○○涉犯販賣海洛因之犯行，無非以證人丙○○於警訊及偵
    查中部分之供述為論據，訊據被告丁○○堅詞否認有販賣海洛因之犯行，辯稱只
    有代丙○○訂購，伊並未獲利等語。經查，證人丙○○固於警訊及檢察官偵查中
    八十七年七月九日之訊問時，供稱海洛因係向丁○○購得 (八十七年度他字第一
    一Ｏ號偵查卷第第二十三頁、第五十二頁），然於偵審中則未再指訴係向被告丁
    ○○購買海洛因等情，丙○○供稱：「他（丁○○）買時順便幫我買，不知他向
    何人買，他說賣的人不要讓我知道。」（八十九年度偵緝字第四號偵查卷第四十
    八頁）、「丁○○本身沒有在賣，是我透過丁○○向他的朋友買，他的朋友叫何
    名字，我不知道。」（本院刑事卷第四十六頁、第一百零八頁背面、第一百二十
    二頁）等語。次查證人前二次供稱係向被告丁○○購買之證詞，無論於購買之時
    間（一為八十七年二月起，另一為八十六年十二月起）、地點（一為公東高工或
    卑南加油站，另一為卑南加油站或甲○○家中）、次數（一為二十幾次，另一為
    十多次）等亦不盡相同，故此部分證詞，尚難採信，且按供出毒品之來源而破獲
    者，得減輕其刑，故丙○○（另案販毒被告）應無翻前詞而不獲寬典之理，是以
    ，丙○○於偵審中之供詞與警訊中之指訴既有差異，復查無其他確切之積極證據
    證明被告有賺取中間差價、取得利益之事實，揆諸前揭說明，自難僅依丙○○於
    警訊及檢察官偵查中部分之指訴，即認被告丁○○有販賣海洛因予丙○○之行為
    ，公訴人以涉犯肅清煙毒條例第五條第一項販賣毒品罪嫌起訴，尚有未洽，惟行
    為人非法販賣毒品海洛因與受託代買海洛因之基本社會事實，即行為人將海洛因
    之物理狀態為移轉乙節並無不同，此部分之起訴法條自應變更。爰審酌被告犯罪
    動機、目的、幫助施用犯罪之方式、造成毒品氾濫，影響國民健康甚鉅暨犯後已
    坦承等一切情狀，量處如主文所示之刑。
據上論斷，應依刑事訴訟法第二百九十九條第一項前段、第三百條，毒品危害防制條
例第十條第一項，刑法第十一條前段、第二條第一項前段、第三十條第一項前段、第
五十六條，判決如主文。
本案經檢察官江文君到庭執行職務。
中    華    民    國      八十九    年      十一      月      十五      日
                                臺灣臺東地方法院刑事庭
                                    法  官  廖  建  彥
右正本證明與原本無異。
如不服本判決，應於判決送達後十日內向本院提出上訴狀。（須附繕本）
「切勿逕送上級法院」
                                    書記官  陳  美  鄉
中    華    民    國      八十九    年      十一      月      十五      日
附記：
毒品危害防制條例第十條第一項：
施用第一級毒品者，處六月以上五年以下有期徒刑。
刑法第三十條第一項前段：
幫助他人犯罪者，為從犯。雖他人不知幫助之情者，亦同。
從犯之處罰，得按正犯之刑減輕之。


司法院資訊處製作；財團法人民間司法改革基金會備份。
